臺灣高雄地方法院民事裁定
108年度消債更字第146號
聲  請  人  莊順安  
0000000000000000

代  理  人  林宗儀律師
上列當事人因消費者債務清理事件聲請更生，本院裁定如下：
    主  文
聲請人莊順安自民國一百零八年七月二十九日下午四時起開始更
生程序。
命司法事務官進行本件更生程序。
    理  由
一、本件聲請意旨略以：伊無力清償債務，曾向本院聲請前置調
    解，因無還款能力而於民國108年4月24日調解不成立，因聲
    請人有不能清償債務或有不能清償之虞，復未經法院裁定開
    始清算程序或宣告破產，爰依法聲請准予裁定更生等語。
二、按債務人不能清償債務或有不能清償之虞者，得依本條例所
    定更生或清算程序，清理其債務。債務人無擔保或無優先權
    之債務總額未逾新臺幣（下同）1,200萬元者，於法院裁定
    開始清算程序或宣告破產前，得向法院聲請更生。法院開始
    更生程序之裁定，應載明其年、月、日、時，並即時發生效
    力。法院裁定開始更生或清算程序後，得命司法事務官進行
    更生或清算程序，必要時得選任律師、會計師或其他適當之
    自然人或法人一人為監督人或管理人。消費者債務清理條例
    第3條、第42條第1項、第45條第1項及第16條第1項分別定有
    明文。
三、經查：
  ㈠聲請人所主張上開事實，業據其提出財團法人金融聯合徵信
    中心前置協商專用債權人清冊（108年度司消債調字第152號
    卷，下稱調卷，第7至8頁）、財政部高雄國稅局106年及107
    年度綜合所得稅各類所得資料清單及總歸戶財產查詢清單（
    調卷第9至11頁、本案卷第20頁）、勞工保險被保險人投保
    資料表（調卷第12頁）、財產及收入狀況說明書（本案卷第
    2頁）、債權人清冊（本案卷第3頁）、信用報告（本案卷第
    19頁）、戶籍謄本（本案卷第21頁）、在職證明書（本案卷
    第31頁）、薪資憑單（本案卷第32至34頁）、107年扣繳憑
    單（本案卷第35頁）、存摺（本案卷第36至37頁）、商業保
    險投保資料查詢結果表（本案卷第55頁）等在卷可參。
  ㈡次查，聲請人於106年及107年度申報所得分別為0元、136,70
    1元（富鑫工業股份有限公司薪資所得），另其自陳聲請更
    生前2年內即自106年5月起至107年8月有打零工之薪資所得
    每月15,000元，及自107年8月29日起迄今之富鑫工業股份有
    限公司薪資所得每月34,000元，名下無財產，勞工保險投保
    單位為富鑫工業股份有限公司。又聲請人自陳前從事建築工
    地等粗工，自107年8月29日起於富鑫工業股份有限公司擔任
    司機，據其自行提出之薪資憑單所載自108年3月起至5月之
    實付金額（含薪資及各項津貼，扣除勞健保費）分別為45,3
    21元、35,118元、34,309元，合計114,748元，平均每月收
    入為38,249元（計算式：114,748÷3＝38,249，本件均係採四
    捨五入計算）等情，此有上開綜合所得稅各類所得資料清單
    、財產歸屬清單、勞工保險被保險人投保資料表、在職證明
    書、薪資明細表、薪資憑單在卷可參（調卷第9至12頁、本
    案卷第16頁、第20頁、第31至35頁）。則在查無聲請人有其
    他收入來源之情形下，佐以其勞工保險投保薪資為33,300元
    ，及聲請人及富鑫工業公司均已提出薪資證明，是本院認以
    上開3個月之每月收入計算平均月收入應能反映其現收入水
    準，而以38,249元作為核算其現在償債能力之基礎，堪認妥
    適。
  ㈢關於聲請人個人日常必要支出部分，聲請人陳稱其與子女、
    母親及弟弟等5人共同租屋居住，每月房租8,000元，此有房
    屋租賃契約書在卷可稽（本案卷第56至58頁，弟弟莊○○為承
    租人）。按債務人必要生活費用，以最近一年衛生福利部或
    直轄市政府所公告當地區每人每月最低生活費一點二倍定之
    ，本條例第64條之2第1項定有明文。本院參酌衛福部社會司
    所公告108年度高雄市最低生活費標準為13,099元，則聲請
    人每月生活所必需除有特殊情形並有證據證明者外，自宜以
    此數額之1.2倍即15,719元為度，始得認係必要支出。又上
    開最低生活費用之標準，係照當地最近1年平均每人消費支
    出60％，依其基準之家庭收支調查報告調查表格式所示有關
    經常性支出之調查項目，其原即包括利息支出、食品、衣著
    、房租及水費、電費、醫療保健、交通、娛樂、教育等基本
    生活需求。本院認在聲請人未能立證證明其有其他特殊需求
    之情形下，其個人必要生活費用即應以此為限度。
  ㈣至扶養部分，聲請人主張其獨力扶養2名未成年子女，每月扶
    養費各10,000元。經查，聲請人與前配偶劉○○育有之長子莊
    ○○係97年生、長女莊○○係101年生，2名子女於106年及107年
    度申報所得均為0元、名下均無財產等情，此有戶籍謄本、
    所得資料及財產查詢清單、存摺、在學證明書及本院依職權
    調閱稅務電子閘門所得調件明細表在卷可參（本案卷第21至
    26頁、第39至42頁、第48至49頁）。扶養費用部分，依消費
    者債務清理條例第64條之2第1項及第2項規定，債務人必要
    生活費用，以最近一年衛生福利部或直轄市政府所公告當地
    區每人每月最低生活費一點二倍定之；受扶養者之必要生活
    費用，準用第1項規定計算基準數額，並依債務人依法應負
    擔扶養義務之比例認定之，而108年度高雄市每人每月生活
    所必需即為最低生活費標準13,099元之1.2倍即15,719元，
    則除有特殊情形並有證據證明者外，聲請人所應負擔其所育
    有未成年子女每月之扶養費自宜以此為度，始得認係必要支
    出；再據聲請人提出臺灣高等法院高雄分院家事法庭105年
    度家上移調字第5號調解筆錄內容所載：「兩造所生未成年
    子女莊○○、莊○○之扶養費由莊順安負擔，莊順安不得向劉○○
    請求。」（見本案卷第43頁背面），則聲請人主張獨力負擔
    子女扶養費乙情尚非不能採信，是以聲請人子女每人每月之
    生活所必需15,719元由聲請人獨力負擔即應以31,438元（計
    算式：15,719×2＝31,438）為度，其主張每月負擔2名子女扶
    養費計20,000元，低於本院計算之基準，係屬合理。
  ㈤聲請人尚主張扶養母親，每月扶養費2,500元。查聲請人母親
    莊黃○○為45年生，106年及107年度申報所得均為0元，名下
    有1車，現每月領取老年年金7,661元等情，此有戶籍謄本、
    所得資料及財產查詢清單、勞工保險被保險人投保資料表、
    存摺、勞動部勞工保險局函附卷可憑（本案卷第22、第27至
    30頁、第38頁、第60頁）。本院認聲請人之母親就領取年金
    不足部分尚有受聲請人扶養之必要，扶養費用即每月生活所
    必需15,719元扣除其所領取之老年年金7,661元，由聲請人
    與其餘2名扶養義務人（參本案卷第59頁家族系統表）共同
    分擔後，聲請人每月負擔母親之扶養費即應以2,686元【計
    算式：（15,719－7,661）÷3＝2,686】為度，則其主張每月支
    出母親扶養費2,500元，低於本院計算之基準，亦屬合理。
四、綜上所述，以聲請人現每月收入38,249元為其償債能力基準
    ，扣除個人必要生活費15,719元、子女扶養費20,000元及母
    親扶養費2,500元後，餘30元，而聲請人目前負債總額為736
    ,203元（參調卷第25頁，共3家金融機構債權），以聲請人
    自陳願以每月2,000元作為更生清償計算（見本案卷第17頁
    ），需約31年（計算式：736,203÷2,000÷12＝30.7）始能清
    償完畢，應認其已不能清償債務。此外，聲請人無擔保或無
    優先權之債務總額未逾1,200萬元，且無本條例第6條第3項
    、第8條或第46條各款所定駁回更生聲請之事由存在，則聲
    請人聲請更生為有理由，應予准許，爰命司法事務官進行本
    件更生程序。
五、依本條例第11條第1項、第45條第1項，裁定如主文。
中　　華　　民　　國　　108 　年　　7 　　月　　29　　日
                  民事庭　法　官　沈建興
以上正本係照原本作成。
本裁定不得抗告。
中　　華　　民　　國　　108 　年　　7 　　月　　29　　日
                          書記官  胡美儀